臺灣基隆地方法院基隆簡易庭小額民事判決
109年度基小字第3047號
原      告  富邦產物保險股份有限公司

法定代理人  羅建明  
訴訟代理人  鍾富丞  
            許晏庭  
            唐若心  
被      告  李文宗  

            英倫交通有限公司

法定代理人  章中堂  


共      同
訴訟代理人  李明勳  
複  代理人  盧奕翔  
上列當事人間請求侵權行為損害賠償事件，本院於民國110年1月
20日言詞辯論終結，判決如下：
    主  文
被告應連帶應給付原告新臺幣壹萬玖仟伍佰捌拾肆元，及被告李
文宗自民國一百零九年九月十二日起，被告英倫交通有限公司自
民國一百零九年七月八日起，均至清償日止，按年息百分之五計
算之利息。
原告其餘之訴駁回。
訴訟費用新臺幣壹仟元，由被告連帶負擔新臺幣伍佰肆拾柒元，
餘由原告負擔。
本判決原告勝訴部分得假執行，但被告如以新臺幣壹萬玖仟伍佰
捌拾肆元為原告預供擔保，得免為假執行。
    事實及理由
一、原告起訴主張：
    被告李文宗受雇於被告英倫交通有限公司(下稱被告英倫交
    通公司)，其於民國107年6月26日駕駛車號000-00號營業用
    大客車(下稱系爭大客車)，行經基隆市仁一路、愛一路口，
    因未遵守道路交通標線、未保持安全間隔之過失，以致碰撞
    原告所承保訴外人林美華所有而由莊庭所駕駛之8063-YC號
    自小客車(下稱系爭車輛)，並致系爭車輛受損，原告已依保
    險契約給付系爭車輛之車損維修費合計新臺幣(下同)35,770
    元〈工資6,200元、塗裝11,585元、零件17,985元(起訴狀誤
    將塗裝及零件費用均記載為零件29,570元)〉，依保險法第53
    條規定，原告取得代位求償權。為此依民法第184條第1項前
    段、第191條之2前段提起本件訴訟，並聲明：㈠被告連帶應
    給付原告35,770元，並自起訴狀繕本送達翌日起至清償日止
    ，按年息百分之5計算之利息。㈡訴訟費用由被告負擔。
二、被告抗辯略以：
　　系爭大客車為大型車輛，而基隆東岸高架道因多處彎道，故
    系爭大客車行駛時，偶有壓過車道雙白線，而訴外人莊庭駕
    駛系爭車輛行駛於系爭大客車右側車道後方，亦可見系爭大
    客車有壓過雙白線之情形，然因車道寬度足供系爭車輛通行
    ，故訴外人莊庭才會駕駛系爭車輛自右側通過，惟因未估算
    好安全間距，而自撞匝道橋墩，導致系爭車輛右側受損，被
    告李文宗並無過失。且系爭車輛修復費用應扣除零件折舊等
    語。並聲明：㈠原告之訴駁回。㈡訴訟費用由原告負擔。㈢如
    受不利之判決，願供擔保請准宣告免為假執行。
三、本院之判斷：
  ㈠原告主張被告李文宗受雇於被告英倫交通公司，於107年6月2
    6日6時50分許，李文宗駕駛系爭大客車，行經基隆市仁愛區
    仁一路、愛一路口時，與訴外人莊庭駕駛之系爭車輛之左側
    照後鏡發生擦撞，系爭車輛之右側亦碰撞橋墩而受損等情，
    業據提出基隆市警察局道路交通事故當事人登記聯單、基隆
    市警察局道路交通事故初步分析研判表、富邦產險汽(機)險
    理賠申請書、系爭車輛行車執照、九和汽車股份有限公司八
    堵服務廠估價單、系爭車輛受損照片、收銀機統一發票等件
    影本為證，且經法院依職權向基隆市警察局調閱本件道路交
    通事故相關資料（見該局109年7月13日基警交字第10900222
    05號函附道路交通事故現場圖、談話紀錄表、當事人酒精測
    定紀錄表、初步分析研判表、道路交通事故照片等資料)為
    證，且為被告所不爭執，堪信為真。
  ㈡按因故意或過失，不法侵害他人之權利者，負損害賠償責任
    ；汽車、機車或其他非依軌道行駛之動力車輛，在使用中加
    損害於他人者，駕駛人應賠償因此所生之損害；受僱人因執
    行職務，不法侵害他人之權利者，由僱用人與行為人連帶負
    損害賠償責任，民法第184條第1項前段、第191條之2前段、
    第188條第1項分別定有明文。次按汽車行駛時，駕駛人應注
    意車前狀況及兩車並行之間隔，並隨時採取必要之安全措施
    ，道路交通安全規則第94條第1項前段定有明文。經查：被
    告李文宗於警詢時陳稱：「我行駛東岸高架左側車道，往中
    正路直行，對方說我撞到他後照鏡，對方在右車道碰撞橋墩
    ，我查看後雙方未碰撞」等語(見被告李文宗交通事故談話
    紀錄表)，訴外人莊庭於警詢時陳稱：「我行駛東岸高架右
    側道要往仁一路方向右轉，於路口前對方在左車道與我左照
    後鏡碰撞，碰撞後我向右閃避碰撞橋墩」等語(見莊庭交通
    事故談話紀錄表)，另經本院於110年1月20日言詞辯論期日
    勘驗系爭車輛之行車紀錄器錄影光碟，其結果為：畫面開始
    時A車(即系爭車輛)行駛於東岸高架，畫面時間00:00:47秒
    時，A車行駛在右側車道，692-44號車(即系爭大客車)在左
    側車道；畫面時間00:00:55秒起，A車開始超越B車，此時，
    B車仍行駛在左側車道並未越線；畫面時間00:00:58秒時，B
    車的行車動態有一點往右偏的情形；畫面時間：00:01:01秒
    時，有喇叭聲，接著有碰撞聲，然後A車停止，B車繼續往前
    行駛，接著靠右邊停車。」(見本院110年1月20言詞辯論筆
    錄第2頁)，且被告訴訟代理人亦對原告主張系爭車輛之左側
    照後鏡有與系爭大客車擦撞等情，並不爭執
　　(同上言詞辯論筆錄第2頁)，依上事證，可知本件交通事故
    之發生，應係被告李文宗駕駛系爭大客車在左側車道，於下
    基隆東岸高架道擬進入路口時，因向右偏行，而碰撞當時行
    駛於右側車道之系爭車輛左後照鏡，致系爭車輛為閃避系爭
    大客車而向右偏行，因此撞擊橋墩。堪認被告李文宗駕駛系
    爭大客車，未注意保持與系爭車輛之併行間隔而發生本件交
    通事故，並致系爭車輛受損，被告李文宗顯有過失，且與系
    爭車輛受損結果間有相當因果關係，原告主張被告李文宗應
    負侵權行為損害賠償責任，自屬有據。又被告李文宗為被告
    英倫交通公司之受僱人，被告李文宗因過失致系爭車輛受損
    ，被告英倫交通公司未證明其選任受僱人及監督其職務之執
    行，已盡相當之注意或縱加以相當之注意而仍不免發生損害
    ，原告自得依民法第188項第1項前段規定，請求被告連帶賠
    償其損害。
　㈢次按負損害賠償責任者，除法律另有規定或契約因有訂定外
    ，應回復他方損害發生前之原狀；第一項情形，債權人得請
    求支付回復原狀所必要之費用，以代回復原狀，民法第213
    條第1項、第3項定有明文。再按物被毀損時，被害人除得依
    民法第196條請求賠償外，並不排除民法第213條至第215 條
    之適用。依民法第196條請求賠償物被毀損所減少之價額，
    得以修復費用為估定之標準，但以必要者為限（例如：修理
    材料以新品換舊品，應予折舊）。被害人如能證明其物因毀
    損所減少之價額，超過必要之修復費用時，就其差額，仍得
    請求賠償（最高法院77年度第9次民事庭會議決議㈠參照）。
    查原告主張系爭車輛之修復費用，依前揭九和汽車股份股份
    有限公司八堵服務廠估價單記載之總金額為35,770元（工資
    6,200元、塗裝11,585元、零件17,985元），而系爭車輛出
    廠年月為99年6月，不知其確切之出廠日期，推定系爭車輛
    為行車執照發照日期之99年6月10日出廠，而以99年6月10日
    為計算折舊之基準。至107年6月26日車禍受損之日止，依營
    利事業所得稅查核準則第95條第6款規定：「固定資產提列
    折舊採用定率遞減法者，以一年為計算單位，其使用期間未
    滿一年者，按實際使用之月數相當於全年之比例計算之，不
    滿一月者，以月計」之方法計算結果，使用之時間應以8年1
    月計，其車輛及附加零件已有折舊，應將折舊部分予以扣除
    。依行政院頒布之固定資產耐用年數表及固定資產折舊率表
    所定，汽車之耐用年數為5年，依定率遞減法每年應折舊千
    分之369，惟採用定率遞減法者，其最後1年之折舊額加歷年
    折舊累計額，總和不得超過該資產成本原額之十分之九，故
    逾耐用年數之汽車仍有相當於新品資產成本十分之一之殘值
    。而系爭車輛至車禍受損時止，已逾耐用年數，關於毀損後
    之修復費用，其新品零件費用於扣除折舊額後，僅能就其中
    十分之一即1,799元範圍內認係必要之零件修復費用（計算
    式：17,985元×1/10＝1,799元，元以下四捨五入，下同）。
    加計其餘不應折舊之工資6,200元、塗裝11,585元，則修復
    系爭車輛之必要費用應為19,584元（計算式：6,200元＋11,5
    85元＋1,799元＝19,584元）。
四、綜上所述，原告基於侵權行為及代位之法律關係，請求被告
    連帶給付19,584元，及被告英倫交通公司自起訴狀繕本送達
    翌日即109年7月8日起，被告李文宗自109年9月12日起（送
    達於被告李文宗之起訴狀繕本雖經退回，惟被告李文宗委任
    李明勳為訴訟代理人而提出109年9月11日委任狀，堪認被告
    李文宗至遲於109年9月11日知悉被訴事實，是其利息起算日
    應為109年9月12日），均至清償日止，按年息百分之5計算
    之利息，為有理由，應予准許。逾此範圍之請求，為無理由
    ，應予駁回。
五、本件係適用小額訴訟程序所為被告敗訴之判決，依民事訴訟
    法第436條之20規定，就原告勝訴部分依職權宣告假執行。
    並依被告之聲請，宣告被告預供擔保得免為假執行。
六、訴訟費用即第一審裁判費1,000元，由被告連帶負擔547元（
    計算式：1,000元×19,584元/35,770元＝547元），餘由原告
    負擔。
七、據上論結，本件原告之訴為一部有理由、一部無理由，依民
    事訴訟法第436條之23、第436條之19第1項、第436條之20、
    第436條第2項、第392條第2項、第79條、第85條第2項、第8
    7條第1項判決如主文。
中    華    民    國    110    年    1    月    29    日
                  基隆簡易庭  法  官  高偉文
以上正本係照原本作成。
對於本件判決如有不服，應於收受送達後20日內向本院提出上訴
書狀，上訴於本院合議庭，並按他造當事人之人數附具繕本。
當事人之上訴，非以判決違背法令為理由不得為之，上訴狀應記
載上訴理由，表明下列各款事項：
(一)原判決所違背之法令及其具體內容。
(二)依訴訟資料可認為原判決有違背法令之具體事實。
如委任律師提起上訴者，應一併繳納上訴審裁判費。
中    華    民    國    110    年    1    月    29    日
                              書記官   王人俊